【裁判字號】    97,交聲,924
【裁判日期】    970620
【裁判案由】    違反道路交通管理處罰條例聲明異議
【裁判全文】
臺灣桃園地方法院刑事交通事件裁定     97年度交聲字第924號
原處分機關  交通部公路總局新竹區監理所中壢監理站
異  議  人
即受處分人  丙○○
上列異議人即受處分人因違反道路交通管理處罰條例案件，對於
交通部公路總局新竹區監理所中壢監理站於民國97年5 月2 日壢
監裁字第裁53-C00000000號違反道路交通管理事件裁決書所為之
處分（原舉發通知單案號：臺北縣政府警察局北縣警交字第C000
00000 號），聲明異議，本院裁定如下：
    主  文
異議駁回。
    理  由
一、聲明異議意旨略以：異議人即受處分人丙○○於民國96年11
    月25日下午3 時26分許，駕駛車牌號碼PF8-611 號重型機車
    行經臺北縣板橋市○○○路、貴興路口，遭臺北縣政府警察
    局板橋分局信義派出所警員攔檢舉發「闖紅燈（貴興路左轉
    南雅南路）」，並以北縣警交字第C00000000 號舉發違反道
    路交通管理事件通知單當場掣單舉發，惟異議人闖紅燈之違
    規行為，應由舉發之警員負舉證責任，況異議人自96年11月
    25 日 起至97年4 月2 日止，並未收受任何舉發違反道路交
    通管理事件通知單等文件，且當時員警並沒有用無線電查詢
    車籍資料，我懷疑對方是詐騙集團。原處分機關裁處異議人
    罰鍰新臺幣（下同）4,500 元之處分顯有錯誤，為此聲明異
    議請求撤銷原處分云云。
二、原處分意旨略以：異議人即受處分人丙○○於96年11月25日
    下午3 時26分許，駕駛車牌號碼PF8-611 號重型機車行經臺
    北縣板橋市○○○路、貴興路口，為臺北縣政府警察局板橋
    分局信義派出所警員攔檢舉發「闖紅燈（貴興路左轉南雅南
    路）」違反道路交通管理事件，並以北縣警交字第C0000000
    0 號舉發違反道路交通管理事件通知單當場掣單舉發，惟異
    議人當場不服警員舉發「闖紅燈」之違規事實，並拒絕簽收
    舉發違反道路交通管理事件通知單，經原處分機關向原舉發
    單位函查，原舉發單位回覆稱：異議人在管制燈號已轉變為
    紅燈之狀態下，仍強行通過停止線闖越紅燈（左轉），執勤
    人員當場目睹始予以攔檢舉發，顯見異議人闖紅燈之違規行
    為屬實，再依違反道路交通管理事件統一裁罰基準及處理細
    則第11條規定，異議人拒絕簽收舉發違反道路交通管理事件
    通知單，經舉發本件違規事件之警員當場告以異議人應到案
    時間、處所及相關權利義務，並記明事由與告知事項者，視
    為已收受，原處分機關爰依道路交通管理處罰條例第53條第
    1 項、第63條第1 項第3 款，填製壢監裁字第裁53-C000000
    00號裁決書，裁罰異議人罰鍰1,800 元，並記違規點數3 點
    等語。
三、按汽車駕駛人，行經有燈光號誌管制之交岔路口闖紅燈者，
    處1,800 元以上5,400 元以下罰鍰，並予記違規點數3 點，
    道路交通管理處罰條例第53條第1 項、第63條第1 項第3款
    分別定有明文。
四、經查：
  (一)按送達由行政機關自行或交由郵政機關送達；除電子傳達方
    式之送達外，送達證書應由收領人簽名或蓋章；如拒絕或不
    能簽名或蓋章者，送達人應記明其事由，行政程序法第68條
    第1 項、第76條第2 項定有明文。又當場舉發拒絕簽章者，
    仍應將通知聯交付該駕駛人或行為人收受，並記明其事由及
    交付之時間；拒絕收受者，應告知其應到案時間及處所，並
    記明事由與告知事項，視為已收受，違反道路交通管理事件
    統一裁罰基準及處理細則第11條第1 項第1 款後段訂有明文
    。準此，交通違規行為之「舉發」，係具有對外效力之行政
    行為，核其性質屬公法上有相對人之意思通知，依前揭說明
    ，自應依現行行政程序法規定之送達方式送達書面舉發通知
    ，且於送達合法到達受處分人時，始發生舉發之效力。本件
    舉發單位臺北縣政府警察局板橋分局信義派出所警員為本件
    舉發時，已將前開通知書交付予異議人，惟因異議人拒絕簽
    收，而經警員註記「當事人拒簽、拒收，已告知應到案處所
    、日期及相關權利義務」乙節，有前開舉發違反道路交通管
    理事件通知單1 份在卷可稽。是以，異議人縱未簽章收受本
    件舉發違反道路交通管理事件通知單，惟依上開規定，亦視
    為已收受，故本件舉發違反道路交通管理事件通知單業經合
    法送達而生意思通知之效力無誤，合先敘明。
  (二)異議人固不否認於上揭時、地駕駛車牌號碼PF8-611 號重型
    機車，行經臺北縣板橋市○○○路、貴興路口，經臺北縣政
    府警察局板橋分局信義派出所警員掣單舉發「闖紅燈」之違
    規事實，除處以罰鍰外，並記違規點數3 點，惟矢口否認有
    闖紅燈之違規情事，並以前揭情詞置辯。然查：證人即於96
    年11月25日在上揭地點舉發本件違規之臺北縣政府警察局板
    橋分局信義派出所警員乙○○於本院訊問時具結證稱：於96
    年11月25日下午3 時26分許，我與另一位同事甲○○均係穿
    著制服及騎乘警用機車在執行勤務，巡邏當時貴興路上已經
    轉為紅燈，我看到異議人所駕駛之違規車輛直接紅燈左轉，
    我就騎著機車去追異議人，在南雅南路上口頭請異議人停車
    並伸出右手擺出攔停的動作，異議人停車後我有告知其闖紅
    燈的違規事實，並請異議人出示證件，異議人當時並未質疑
    我是否為警察，也未要求我出示警察之證件，我有掣單舉發
    ，但是異議人說沒有闖紅燈，拒絕簽收，惟異議人闖紅燈當
    時行經之貴興路上車流量不大，沒有什麼機車，只有一部異
    議人騎乘之違規機車，很明顯，我距離異議人不到10公尺，
    親眼見異議人闖紅燈之後就一直跟著他，且我的兩眼視力各
    近視200 度、300 度，但矯正後視力正常，看得很清楚，所
    以不會追錯車，我不知道該路口是否有監視器或照相機，況
    騎車巡邏時雖然有帶照相機也無法一邊騎機車，一邊拍照，
    我絕對不會因為業績對沒有違規之人開單等語綦詳。再依證
    人即臺北縣政府警察局板橋分局信義派出所警員甲○○於本
    院訊問時亦具結證稱：於96年11月25日下午3 時26分許，乙
    ○○舉發本件交通違規時我也在場，我是騎乘另外一部警用
    機車跟在乙○○後面，我們當時都是穿著制服，異議人遭攔
    停後並未質疑我們警員之身分，異議人當時不服我們的告發
    ，所以不同意簽收違規舉發通知單等語明確。再者，對於交
    通管制號誌之違規行為狀態瞬間即逝，若非設有電子感應設
    備之路段，實難留有物據，此時舉發違規事實之執勤警員即
    為重要之證人，而本件證人乙○○、甲○○與異議人素無怨
    懟，亦無自陷偽證刑責而構詞誣賴異議人之理，其證言應屬
    可信。從而，異議人既未能提出反面證據以推翻證人之前開
    證述且證明其確無違規行為，尚難認其辯解可採，故證人乙
    ○○、甲○○前揭證述應較異議人所辯為可採。則異議人於
    96 年11 月25日下午3 時26分許在上揭地點應有駕車行經有
    燈光號誌管制之交岔路口闖紅燈（左轉）之違規行為，應堪
    認定。
  (三)另異議人於聲明異議狀所載：異議人因未收受任何通知單，
    卻遭原處分機關裁決最高額罰鍰4,500 元部分。經查：異議
    人於97年5 月2 日收受之違反道路交通管理事件裁決書，原
    處分機關所為之裁決係最低額罰鍰1,800 元，而非異議人所
    稱之最高額，此有交通部公路總局新竹區監理所中壢監理站
    於97年5 月2 日所為之壢監裁字第裁53-C00000000號違反道
    路交通管理事件裁決書1 份在卷可佐，是以，異議人就罰鍰
    部分之異議，應有誤會。
五、綜上，異議人身為汽車駕駛人，確有在前揭時、地，駕駛車
    牌號碼PF8-611 號重型機車闖越紅燈（左轉）之違規行為，
    洵堪認定。從而，原處分機關依道路交通管理處罰條例第53
    條第1 項、第63條第1 項第3 款規定，裁處受處分人1,800
    元罰鍰，並記違規點數3 點，核無違誤。異議人之異議為無
    理由，應予駁回。
六、據上論斷，應依道路交通案件處理辦法第19條，裁定如主文
    。
中    華    民    國    97    年    6     月    20    日
                  刑事第五庭  法  官  陳  月  雯
以上正本證明與原本無異。
如不服本裁定，應於送達後5 日內，向本院提出抗告狀（應附繕
本）。
                              書記官  王  峻  宏
中    華    民    國    97    年    6     月    23    日


司法院資訊處製作；財團法人民間司法改革基金會備份。
